臺灣嘉義地方法院民事判決　93年度訴字第202號
原　　　告　ｋ○○
　　　　　　　　　　　　4號
　　　　　　Ｚ○○
　　　　　　　　　　　　號
　　　　　　Ｙ○○
　　　　　　　　　　　　之1
　　　　　　ｇ○○
共　　　同
訴訟代理人　盧奇南律師
複　代理人　邱川崎律師
被　　　告　甲Ｒ○
　　　　　　　　　　　　號
　　　　　　ｘ○○
　　　　　　ｙ○○
　　　　　　ｚ○○
　　　　　　　　　　　　6樓
　　　　　　ｗ○○
　　　　　　甲Ｂ○
　　　　　　甲Ｈ○
　　　　　　甲Ｃ○
　　　　　　　　　　　　弄12.
　　　　　　　　　　　應受送.
　　　　　　甲ｆ○
　　　　　　Ｗ○○
　　　　　　Ｓ○○即柯陳熟之.
　　　　　　　　　　　　2號4.
　　　　　　Ｒ○○即柯陳熟之.
　　　　　　　　　　　　號
　　　　　　Ｑ○○即柯陳熟之.
　　　　　　　　　　　　7巷1.
　　　　　　乙丁○原名Ｕ○）.
　　　　　　　　　　　　8巷6.
　　　　　　　　　　　　6號
　　　　　　甲○○即柯陳熟之.
　　　　　　　　　　　　巷23.
　　　　　　ｐ○○
　　　　　　　　　　　　3號
　　　　　　ｎ○○即張清木之.
　　　　　　　　　　　　2號
　　　　　　ｂ○○即張清木之.
　　　　　　ｉ○○原名張秀玲.
　　　　　　ｈ○○即張清木之.
　　　　　　　　　　　　號
　　　　　　ｊ○○
　　　　　　　　　　　　4號4.
　　　　　　ａ○○
　　　　　　　　　　　　3號
　　　　　　ｄ○○
　　　　　　甲ｒ○○
　　　　　　Ｎ○○
　　　　　　　　　　　　之10.
　　　　　　丁○○○
　　　　　　Ｉ○○
　　　　　　ｑ○○○
　　　　　　ｓ○○即張寶源之.
　　　　　　ｃ○○即張寶源之.
　　　　　　ｔ○即張寶源之承.
　　　　　　ｖ○○○
　　　　　　Ｘ○○
　　　　　　ｒ○○
　　　　　　ｅ○○
　　　　　　ｆ○○
　　　　　　甲ｅ○○
　　　　　　　　　　　　巷48.
　　　　　　ｌ○○
　　　　　　癸○○
　　　　　　甲ｄ○
　　　　　　　　　　　　號
上一人　之
訴訟代理人　甲ｉ○
被　　　告　ｏ○○
　　　　　　　　　　　　段42.
　　　　　　壬○○○
　　　　　　　　　　　　3弄1.
　　　　　　乙己○
　　　　　　乙辛○
　　　　　　乙庚○
　　　　　　甲Ｚ○
　　　　　　甲Ｙ○
　　　　　　甲ａ○
　　　　　　甲Ｘ○
　　　　　　　　　　　　巷51.
　　　　　　甲Ｖ○
　　　　　　　　　　　　巷6號.
　　　　　　甲Ｗ○
　　　　　　甲ｃ○
　　　　　　甲ｂ○原名蔡桂花.
　　　　　　　　　　　　號16.
　　　　　　甲丙○
　　　　　　　　　　　　弄16.
　　　　　　甲Ａ○
　　　　　　甲甲○
　　　　　　乙○○○
　　　　　　　　　　　　1號9.
　　　　　　甲Ｓ○○
　　　　　　甲酉○
　　　　　　　　　　　　巷8弄.
　　　　　　Ｍ○○○
　　　　　　　　　　　　號
　　　　　　甲ｑ○
　　　　　　　　　　　　3號
　　　　　　甲ｌ○
　　　　　　　　　　　　號
　　　　　　甲ｊ○
　　　　　　甲ｍ○
　　　　　　　　　　　　1號
　　　　　　甲ｏ○
　　　　　　　　　　　　3號
　　　　　　甲ｎ○
　　　　　　甲ｈ○
　　　　　　甲ｋ○
　　　　　　　　　　　　巷34.
　　　　　　甲Ｍ○○
　　　　　　地○○
　　　　　　　　　　　　號
　　　　　　Ｋ○○
　　　　　　　　　　　　1號
　　　　　　Ｐ○○
　　　　　　　　　　　　0號
　　　　　　Ｇ○○
　　　　　　戌○○
　　　　　　　　　　　　巷15.
　　　　　　天○○原名林玉琴.
　　　　　　　　　　　　巷15.
　　　　　　Ｊ○○
　　　　　　甲地○
　　　　　　　　　　　　號
　　　　　　Ｅ○○
　　　　　　Ｄ○○
　　　　　　辰○○
　　　　　　Ｏ○○
　　　　　　巳○○
　　　　　　　　　　　　巷4弄.
　　　　　　午○○
　　　　　　　　　　　　7號
　　　　　　Ｌ○○
　　　　　　　　　　　　巷27.
　　　　　　戊○○
　　　　　　己○○
兼上二人之
法定代理人　丙○○
被　　　告　申○○○
　　　　　　　　　　　　號
　　　　　　亥○○
　　　　　　　　　　　　號
　　　　　　宇○○
　　　　　　Ｖ○○○
　　　　　　Ｆ○○原名：林玉.
　　　　　　　　　　　　號
　　　　　　酉○○
　　　　　　未○○○
　　　　　　　　　　　　號
　　　　　　Ｃ○○
　　　　　　黃○○
　　　　　　Ｂ○○
　　　　　　　　　　　　之6
　　　　　　Ｈ○○
　　　　　　　　　　　　1
　　　　　　　　　　　　號
　　　　　　Ａ○○
　　　　　　　　　　　　樓
　　　　　　宙○○
　　　　　　　　　　　　號9樓.
　　　　　　玄○○
　　　　　　　　　　　　號
　　　　　　甲Ｄ○(即陳利貞之.
　　　　　　甲玄○
　　　　　　　　　　　　50號.
　　　　　　甲Ｋ○○即陳俊璋.
　　　　　　　　　　　　32弄.
　　　　　　甲未○即陳俊璋之.
　　　　　　甲寅○即陳俊璋之.
　　　　　　甲丑○即陳俊璋之.
　　　　　　　　　　　　3樓之.
　　　　　　甲Ｔ○原名黃桂花.
　　　　　　甲子○
　　　　　　甲申○
　　　　　　甲午○
　　　　　　甲Ｐ○
　　　　　　甲黃○
　　　　　　　　　　　　6號
　　　　　　寅○○
　　　　　　甲壬○
　　　　　　　　　　　　9號
　　　　　　乙丙○○
　　　　　　　　　　　　號
　　　　　　甲辛○
　　　　　　　　　　　　巷1弄.
　　　　　　甲巳○○
　　　　　　　　　　　　號
兼下三人之
訴訟代理人　甲庚○
　　　　　　甲丁○
　　　　　　甲乙○
　　　　　　甲宙○
　　　　　　甲戌○
　　　　　　　　　　　　60巷.
　　　　　　甲亥○
　　　　　　　　　　　　巷22.
　　　　　　　　　　　　5弄5.
　　　　　　ｕ○○
　　　　　　　　　　　　12號.
　　　　　　甲ｗ○即籃陳金連.
　　　　　　　　　　　　28號.
　　　　　　甲ｓ○即籃陳金連.
　　　　　　　　　　　　號
　　　　　　甲ｕ○即籃陳金連.
　　　　　　　　　　　　9巷1.
　　　　　　甲ｔ○即籃陳金連.
　　　　　　甲ｖ○即籃陳金連.
　　　　　　　　　　　　號
　　　　　　甲ｘ○即籃陳金連.
　　　　　　　　　　　　號
　　　　　　甲Ｇ○
　　　　　　　　　　　　9號5.
　　　　　　甲癸○
　　　　　　甲Ｆ○
　　　　　　甲Ｊ○原名陳建勳.
　　　　　　　　　　　　號12.
　　　　　　甲Ｅ○
　　　　　　　　　　　　6號2.
　　　　　　乙乙○
　　　　　　　　　　　　巷12.
　　　　　　甲ｙ○
　　　　　　乙甲○
　　　　　　　　　　　　號2樓.
　　　　　　甲ｚ○
　　　　　　甲ｐ○○
　　　　　　　　　　　　巷38.
　　　　　　甲辰○
　　　　　　　　　　　　7號
　　　　　　甲宇○
　　　　　　甲Ｑ○
　　　　　　　　　　　　59號.
　　　　　　甲己○
　　　　　　Ｔ○○
　　　　　　甲天○
　　　　　　甲Ｌ○
　　　　　　乙戊○
　　　　　　　　　　　　0號
　　　　　　甲卯○
　　　　　　甲戊○
上列當事人間請求分割共有物事件，經本院於民國96年7月17日
言詞辯論終結，判決如下：
    主  文
被告甲Ｒ○、ｘ○○、ｙ○○、ｗ○○、ｚ○○、甲Ｂ○、甲Ｈ
○、甲Ｃ○、甲ｆ○、Ｓ○○、Ｒ○○、Ｑ○○、乙丁○、甲○○、Ｗ○○應就其被繼承人陳居所有如附表一所示土地應有部分
九十六分之六，辦理繼承登記。
被告ｐ○○、張清木、ｊ○○、ａ○○、ｄ○○、Ｎ○○、丁○○○、Ｉ○○、甲ｒ○○、ｑ○○○、ｓ○○、ｃ○○、ｔ○、
ｖ○○○、Ｘ○○、ｒ○○、ｅ○○、ｆ○○、甲ｅ○○、ｌ○○、癸○○、甲ｄ○、ｏ○○、壬○○○、甲Ｚ○、甲Ｙ○、甲
ａ○、甲Ｘ○、甲Ｖ○、甲Ｗ○、甲ｃ○、甲ｂ○、甲丙○、甲
Ａ○、甲甲○、乙○○○、甲Ｓ○○、甲酉○、Ｍ○○○、甲ｑ
○、甲ｌ○、甲ｊ○、甲ｍ○、甲ｏ○、甲ｎ○、甲ｈ○、甲ｋ
○、甲Ｍ○○、地○○、Ｋ○○、Ｐ○○、Ｇ○○、戌○○、天
○○、Ｊ○○、甲地○、Ｅ○○、Ｄ○○、辰○○、巳○○、Ｏ
○○、午○○、Ｌ○○、戊○○、己○○、丙○○、申○○○、
亥○○、宇○○、Ｖ○○○、Ｆ○○、酉○○、未○○○、Ｂ○○、Ｃ○○、Ｈ○○、Ａ○○、宙○○、黃○○、玄○○、乙己○、乙辛○、乙庚○應就其被繼承人陳烏仕所有如附表一所示土
地應有部分九十六分之二，辦理繼承登記。
被告甲玄○、陳劉美惠、甲丑○、甲未○、甲寅○、甲黃○、寅
○○、甲壬○、乙丙○○、甲辛○、甲Ｔ○、甲子○、甲Ｐ○、
甲申○、甲午○應就其被繼承人陳平所有如附表一所示土地應有
部分六十分之一，辦理繼承登記。
被告甲巳○○、甲庚○、甲丁○、甲乙○、甲宙○、甲戌○、甲
亥○、陳慶祥、甲ｗ○、甲ｓ○、甲ｕ○、甲ｔ○、藍坤聖、甲
ｘ○、甲Ｇ○、甲Ｊ○、甲癸○、甲Ｅ○、甲Ｆ○、乙乙○、甲
ｙ○、乙甲○、甲ｚ○、蕭陳彩、甲辰○應就其被繼承人陳順
所有如附表一所示土地應有部分六十分之一，辦理繼承登記。
被告甲宇○、甲Ｑ○應就其被繼承人陳玉所有如附表一所示土地
應有部分六十分之一，辦理繼承登記。
被告甲天○應就其被繼承人陳李萊所有如附表一所示土地應有
部分一百四十四分之一，辦理繼承登記。
被告應協同原告將附表一所示土地更正登記為面積二點二九０一
公頃。
兩造共有如附表一所示之土地准予分割如附表二所示。
訴訟費用由兩造各依附表一所示比例負擔。
　　事實及理由
壹、程序事項：
一、本件除被告甲己○到庭外，其餘被告等均經合法通知，未於
    最後言詞辯論期日到場，核無民事訴訟法第386條各款所列
    情形，爰依原告之聲請，由其一造辯論而為判決。
二、按訴狀送達後，原告不得將原訴變更或追加他訴，但擴張或
    減縮應受判決事項之聲明者，及該訴訟標的對於數人必須合
    一確定時，追加其原非當事人之人為當事人者，不在此限，
    民事訴訟法第255條第1項第3、5款分別定有明文。經查，原
    告起訴時，原共有人陳烏仕之繼承人張天來已於民國71年9
    月16日死亡，原告漏列張天來之繼承人乙己○、乙辛○、乙
    庚○為被告，爰追加渠等為被告。又原告起訴時，將柯陳熟
    、籃陳金連、陳俊璋、張清木、張源、林水龍、陳阿免、
    陳利貞、陳金樹列為被告，惟林水龍已於起訴前之92年3月
    29日死亡，甲地○、Ｅ○○、Ｄ○○、辰○○為其繼承人，
  　陳阿免亦於起訴前91年10月15日死亡，甲Ｇ○、甲癸○、甲
　　Ｆ○、甲Ｊ○及甲Ｅ○為其繼承人，原告乃撤回林水龍及陳
  　阿免之起訴，並追加林水龍之繼承人即甲地○、Ｅ○○、Ｄ
    ○○、辰○○為被告，及追加陳阿免之繼承人即甲Ｇ○、甲
    癸○、甲Ｆ○、甲Ｊ○及甲Ｅ○為被告。另柯陳熟已於起訴
    後之民國93年3月23日死亡，Ｓ○○、Ｒ○○、Ｑ○○、Ｕ
    ○、甲○○為其繼承人；籃陳金連於93年8月31日死亡，甲
    ｗ○、甲ｓ○、甲ｕ○、甲ｔ○、甲ｖ○、甲ｘ○為其繼承
    人；陳俊璋已於93年7月14日死亡，甲Ｋ○○、甲丑○、甲
    未○、甲寅○為其繼承人；張清木於94年2月11日死亡，ｎ
    ○○、ｂ○○、ｉ○○、ｈ○○為其繼承人；張源已於
　　95年5月22日死亡，ｓ○○、ｃ○○及ｔ○為其繼承人，本
  　院則於95年8月8日裁定命柯陳熟、陳俊璋、籃陳金連、張清
    木及陳源之前揭繼承人承受訴訟。又陳利貞已於94年1月
    25日死亡，甲Ｎ○○、甲Ｄ○、甲Ｕ○○、子○○、辛○○
　　、庚○○、丑○○、卯○○○、甲Ｉ○、ｍ○○○、甲ｇ○○為其繼承人，原告遂追加甲Ｎ○○、甲Ｄ○、甲Ｕ○○、
    子○○、辛○○、庚○○、丑○○、卯○○○、甲Ｉ○、ｍ
    ○○○、甲ｇ○○為被告，然訴訟進行中，陳利貞應有部分
    已由甲Ｄ○單獨辦理繼承登記，原告乃撤回對甲Ｎ○○、甲
    Ｕ○○、子○○、辛○○、庚○○、丑○○、卯○○○、甲
    Ｉ○、ｍ○○○、甲ｇ○○之追加起訴。再被告甲Ｏ○已於
　　94年9月12日死亡，其繼承人乙戊○已就被告甲Ｏ○應有部
  　分辦理繼承登記，原告乃撤回對甲Ｏ○之起訴，並追加乙戊○為被告。揆諸前揭條文規定，原告撤回及追加被告核無不
    合，應予准許，先予敘明。
貳、實體事項：
一、原告起訴主張：
　(一)附表一所示土地為兩造所共有，應有部分如附表一所示。而
  　兩造間就附表一所示土地並無不分割之契約，亦無因物之使
    用目的不能分割之情形，惟因無法協議決定分割之方法，爰
    訴請判決分割附表一所示土地。
  (二)而附表一所示土地原共有人之一陳居已於45年9月5日死亡，
    被告甲Ｒ○、ｘ○○、ｙ○○、ｗ○○、ｚ○○、甲Ｂ○、
    甲Ｈ○、甲Ｃ○、甲ｆ○、Ｓ○○、Ｒ○○、Ｑ○○、乙丁○、甲○○、Ｗ○○為其繼承人，尚未辦理繼承登記。
　(三)另原共有人之一陳烏仕已於民國前22年6月30日死亡，被告
  　ｐ○○、張清木、ｊ○○、ａ○○、ｄ○○、Ｎ○○、丁○○○、Ｉ○○、甲ｒ○○、ｑ○○○、ｓ○○、ｃ○○、ｔ
　　○、ｖ○○○、Ｘ○○、ｒ○○、ｅ○○、ｆ○○、甲ｅ○○、ｌ○○、癸○○、甲ｄ○、ｏ○○、壬○○○、甲Ｚ○
    、甲Ｙ○、甲ａ○、甲Ｘ○、甲Ｖ○、甲Ｗ○、甲ｃ○、甲
    ｂ○、甲丙○、甲Ａ○、甲甲○、乙○○○、甲Ｓ○○、甲
    酉○、Ｍ○○○、甲ｑ○、甲ｌ○、甲ｊ○、甲ｍ○、甲ｏ
    ○、甲ｎ○、甲ｈ○、甲ｋ○、甲Ｍ○○、地○○、Ｋ○○
    、Ｐ○○、Ｇ○○、戌○○、天○○、Ｊ○○、甲地○、Ｅ
    ○○、Ｄ○○、辰○○、巳○○、Ｏ○○、午○○、Ｌ○○
    、戊○○、己○○、丙○○、申○○○、亥○○、宇○○、
    Ｖ○○○、Ｆ○○、酉○○、未○○○、Ｂ○○、Ｃ○○、
    Ｈ○○、Ａ○○、宙○○、黃○○、玄○○、乙己○、乙辛○、乙庚○為其繼承人，然迄未辦理繼承登記。
  (四)又原共有人之一陳平已於61年10月10日死亡，被告甲玄○、
    陳劉美惠、甲丑○、甲未○、甲寅○、甲黃○、寅○○、甲
　　壬○、乙丙○○、甲辛○、甲Ｔ○、甲子○、甲Ｐ○、甲申
  　○、甲午○為其繼承人，亦均未辦理繼承登記。
  (五)再原共有人之一陳順已於72年8月24日死亡，被告甲巳○○
    、甲庚○、甲丁○、甲乙○、甲宙○、甲戌○、甲亥○、陳
　　慶祥、甲ｗ○、甲ｓ○、甲ｕ○、甲ｔ○、藍坤聖、甲ｘ○
  　、甲Ｇ○、甲Ｊ○、甲癸○、甲Ｅ○、甲Ｆ○、乙乙○、甲
    ｙ○、乙甲○、甲ｚ○、蕭陳彩、甲辰○為其繼承人；原
    共有人之一陳玉已於37年7月15日死亡，被告甲宇○、甲Ｑ
  　○為其繼承人；又系爭土地原共有人陳李萊業於90年12月
    18日死亡，被告甲天○為其繼承人，然迄皆未辦理繼承登記
    。爰訴請判決命上開被告等，各就其被繼承人陳居、陳烏仕
    、陳平、陳順、陳玉、陳李萊所共有如附表一所示土地之
    應有部分為繼承登記。
  (六)附表所示土地原登記面積為2.3425公頃，惟本件前經鈞院90
    年度訴字第814號分割共有物事件審理時，函請嘉義縣朴子
    地政事務所複丈結果，其實際面積為2.2901公頃，因超出公
    差配賦額，依地籍測量實施規則第243條及第232條規定，應
    先行辦理更正，爰併訴請被告等應協同原告辦理更正面積之
    登記。
  (七)本件分割方案前經鈞院90年度訴字第814號分割共有物事件
    審理時，囑託嘉義縣朴子地政事務所於90年11月26日繪製分
    割方法在案，茲為訴訟經濟起見，乃援用該分割方案予以分
    割。爰依繼承、民法第823條第1項前段、第824條第2項第1
    款之規定，提起本件訴訟，並聲明：求為判決如主文第1至7
    項所示。
二、被告則以：
　　被告甲Ｖ○及甲卯○表明同意原告主張之分割方案；被告甲
  　ｄ○則表示無意見；被告丁○○○、Ｉ○○、甲巳○○、甲
    庚○及甲己○則不同意原告主張之分割方案等語，並聲明：
    原告之訴駁回；至於其餘被告則未於言詞辯論期日到場，亦
    未提出書狀作何聲明或陳述。
三、本院之判斷：
　(一)按各共有人得隨時請求分割共有物。但因物之使用目的不能
  　分割或契約定有不分割之期限者，不在此限；共有物分割之
    方法，不能協議決定者，法院得因任何共有人之聲請，命為
    分配，民法第823條第1項、第824條第2項，分別定有明文。
　　本件原告起訴主張兩造就附表一所示之土地未訂有不分割之
  　協議，亦無因物之使用目的上不能分割之情形，且兩造於本
    院調解未果，無法就分割方法達成協議，揆諸前揭說明，原
    告訴請裁判分割附表一所示土地，自無不合。
  (二)次按因繼承取得不動產者，非經登記，不得處分其物權，民
    法第759條定有明文；而共有之不動產之共有人中1人死亡，
    他共有人請求分割共有物時，為求訴訟經濟起見，可許原告
    就請求繼承登記及分割共有物之訴合併提起，即以一訴請求
    該死亡之共有人之繼承人辦理繼承登記並請求該繼承人於辦
    理繼承登記後，與原告及其餘共有人分割共有之不動產（最
    高法院70年第2次民事庭總會決議參照）。本件原告主張(1)
    附表一所示土地原共有人之一陳居已於45年9月5日死亡，被
    告甲Ｒ○、ｘ○○、ｙ○○、ｗ○○、ｚ○○、甲Ｂ○、甲
    Ｈ○、甲Ｃ○、甲ｆ○、Ｓ○○、Ｒ○○、Ｑ○○、乙丁○
    、甲○○、Ｗ○○為其繼承人，尚未辦理繼承登記；(2)原共
    有人之一陳烏仕已於民國前22年6月30日死亡，被告ｐ○○
　　、張清木、ｊ○○、ａ○○、ｄ○○、Ｎ○○、丁○○○、
  　Ｉ○○、甲ｒ○○、ｑ○○○、ｓ○○、ｃ○○、ｔ○、ｖ
    ○○○、Ｘ○○、ｒ○○、ｅ○○、ｆ○○、甲ｅ○○、ｌ
　　○○、癸○○、甲ｄ○、ｏ○○、壬○○○、甲Ｚ○、甲Ｙ
  　○、甲ａ○、甲Ｘ○、甲Ｖ○、甲Ｗ○、甲ｃ○、甲ｂ○、
    甲丙○、甲Ａ○、甲甲○、乙○○○、甲Ｓ○○、甲酉○、
    Ｍ○○○、甲ｑ○、甲ｌ○、甲ｊ○、甲ｍ○、甲ｏ○、甲
    ｎ○、甲ｈ○、甲ｋ○、甲Ｍ○○、地○○、Ｋ○○、Ｐ○○、Ｇ○○、戌○○、天○○、Ｊ○○、甲地○、Ｅ○○、
    Ｄ○○、辰○○、巳○○、Ｏ○○、午○○、Ｌ○○、戊○○、己○○、丙○○、申○○○、亥○○、宇○○、Ｖ○○○、Ｆ○○、酉○○、未○○○、Ｂ○○、Ｃ○○、Ｈ○○
    、Ａ○○、宙○○、黃○○、玄○○、乙己○、乙辛○、乙
    庚○為其繼承人，然迄未辦理繼承登記；(3)原共有人之一陳
    平已於61年10月10日死亡，被告甲玄○、陳劉美惠、甲丑○
　　、甲未○、甲寅○、甲黃○、寅○○、甲壬○、乙丙○○、
  　甲辛○、甲Ｔ○、甲子○、甲Ｐ○、甲申○、甲午○為其繼
　　承人，亦均未辦理繼承登記；(4)原共有人之一陳順已於72年
  　8月24日死亡，被告甲巳○○、甲庚○、甲丁○、甲乙○、
    甲宙○、甲戌○、甲亥○、陳慶祥、甲ｗ○、甲ｓ○、甲ｕ
　　○、甲ｔ○、藍坤聖、甲ｘ○、甲Ｇ○、甲Ｊ○、甲癸○、
  　甲Ｅ○、甲Ｆ○、乙乙○、甲ｙ○、乙甲○、甲ｚ○、蕭陳
    彩、甲辰○為其繼承人；(5)原共有人之一陳玉已於37年7
    月15日死亡，被告甲宇○、甲Ｑ○為其繼承人；(6)又原共有
  　人陳李萊業於90年12月18日死亡，被告甲天○為其繼承人
    ，然迄皆未辦理繼承登記之事實，業據原告提出附表一所示
    土地之土地登記謄本、被繼承人陳居、陳烏仕、陳平、陳玉
    、陳順、陳李萊之繼承系統表，及前揭被告之戶籍謄本等
    在卷足憑，堪信屬實。揆諸前揭說明，原告請求判決上開被
    告等應分別就其被繼承人所有如附表一所示土地應有部分辦
    理繼承登記等語，即屬有據，應予准許。
  (三)又分割共有物，以消滅共有關係為目的。法院裁判分割共有
    土地時，除因該土地內部分土地之使用目的不能分割（如為
    道路）或部分共有人仍願維持其共有關係，應就該部分土地
    不予分割或准該部分共有人成立新共有關係外，應將土地分
    配於各共有人單獨所有（參照最高法院69年台上字第1831號
    判例意旨）。本件陳居、陳烏仕、陳平、陳玉、陳順、陳李
    萊之繼承人，皆尚未就渠等被繼承人所有如附表一所示土
    地之應有部分辦理繼承登記，是渠等繼承人就繼承附表一所
    示土地之應有部分，應仍屬公同共有狀態，故渠等繼承人就
    分割後取得之土地，仍各繼續保持公同共有關係。
　(四)再原告主張系爭土地原登記面積為2.3425公頃，惟本件前經
  　本院90年度訴字第814號分割共有物事件審理時，函請嘉義
    縣朴子地政事務所複丈土地面積，依該所複丈結果，系爭土
    地之實際面積為2.2901公頃，已超出公差配賦額，依地籍測
    量實施規則第243條及第232條規定，應先行辦理更正等語，
    業據原告提出另案嘉義縣朴子地政事務所91年11月26日之複
    丈成果圖可參，本院復依職權調閱前開90年度訴字第814號
    案件所附之前開複丈成果圖核閱無訛，依該複丈成果圖附表
    備註欄之記載，系爭土地登記面積為2.3425公頃，複丈之實
    際面積為2.2901公頃，已超出公差範圍，應先辦理面積更正
    登記，再辦理分割登記等語，且被告等就此亦未提出書狀作
    何聲明或陳述，堪信原告之主張為真實。是原告請求被告等
    就附表一所示土地應先辦理更正面積之登記，為有理由，應
    予准許。至於附表一所示土地之分割方法，本院審酌附表一
    所示土地上，除坐落數座墳墓外，其他部分均雜草叢生等情
    ，為被告甲卯○、甲Ｖ○、甲己○、甲戊○於本院履勘現場
    時在場所不爭執，並經本院會同地政人員履勘現場查證屬實
    ，製有勘驗筆錄、囑託嘉義縣朴子地政事務所人員繪製複丈
    成果圖各1份及原告提出之現場照片附卷存卷可參。本院參
  　諸附表一所示土地上，除數座墳墓坐落其上外，並無其他具
    經濟值之建物，且附表一所示土地上雜草叢生、現無人使用
    等情，參以原告主張以東西方向之分割線分割各筆土地，則
    分割後各筆土地地形完整且對各共有人均屬公平，認附表二
    及附圖所示之分割方案，符合系爭土地分割之整體效益及共
    有人全體之利益，應為可採。至於被告丁○○○、Ｉ○○、
    甲巳○○、甲庚○及甲己○雖不同意原告主張之分割方案，
    惟迄本件言詞辯論終結前，皆未提出所主張之分割方案，本
    院自無從加以審酌，附此說明。
四、綜上所述，附表一所示土地原共有人陳居、陳烏仕、陳平、
    陳玉、陳順、陳李萊既均已死亡，渠等之繼承人皆尚未辦
    理繼承登記，原告自得於本件分割共有物訴訟一併訴請渠等
    繼承人就其應有部分先辦理繼承登記。又附表一所示土地前
    經嘉義縣朴子地政事務所複丈結果，其實際面積為2.2901公
    頃，與登記面積2.3425公頃相較，已超出公差配賦額，依地
    籍測量實施規則第243條及第232條規定，應先行辦理更正登
    記，原告請求被告等辦理面積更正登記，亦屬可採。再者，
    附表一所示土地依其使用目的並非不能分割，共有人間亦無
    不能分割之約定，然迄今未能協議分割，本院審酌附表一所
    示土地上雜草叢生，並無具經濟價值之建物、以東西向分割
    線為分割，不致減損土地之經濟價值，且分割後各筆土地地
    形完整、對各共有人均屬公平及共有人之意願等一切情狀，
    認附表二即附圖所示之分割方案符合土地分割之經濟效用及
    共有人全體之利益，堪認係適當、公允之分割方法。從而，
    原告本於繼承之法律關係及共有人之資格，起訴請求被繼承
    人為繼承登記，並就附表一所示土地更正登記面積並予以分
    割，即屬正當，應予准許。本院因而准命被繼承人為繼承登
    記、更正登記面積並分割附表一所示土地如主文第一至第八
    項所示。
五、本件雖准原告之請求分割附表一所示之土地，然分割方法係
    法院考量全體共有人之利益後，依職權所為之決定，原告既
    為共有人之一，亦同受其利，若全由敗訴當事人負擔訴訟費
    用顯失公平，爰依民事訴訟法第80條之1規定，命勝訴之原
    告亦負擔部分之訴訟費用，是兩造應就附表一所示應有部分
    比例負擔訴訟費用，併此敘明。
六、據上論結，本件原告之訴為有理由，應依民事訴訟法第385
    條第1項前段、第80條之1、第78條、第85條第1項但書、第
    2項，判決如主文。
中　　華　　民　　國　　96　　年　　 7 　月　　31　　日
                  民事第二庭　法　官  林中如
以上正本證明係照原本作成。
如對本判決上訴，須於判決送達後20日內向本院提出上訴狀。
中　　華　　民　　國　　96　　年　　 7 　月　　31　　日
                              書記官  陳湘蓉
附表一
┌──────┬──────────────────┬───────┐
│土地坐落位置│　　　共有人及應有部分              │訴訟費用之負擔│
│及面積      │                                    │              │
├──────┼──────────────────┼───────┤
│嘉義縣東石鄉│(一)原告ｋ○○：72分之3。             │(一)72分之3     │
│屯子頭段202-│(二)原告Ｚ○○：36分之1。             │(二)36分之1     │
│2地號；面積 │(三)原告Ｙ○○：36分之1。             │(三)36分之1     │
│2.2901公頃  │(四)原告ｇ○○：36分之1。             │(四)36分之1     │
│            │(五)被告甲Ｒ○、ｘ○○、ｙ○○、ｗ○○│(五)連帶負擔96分│
│            │  、ｚ○○、甲Ｂ○、甲Ｈ○、甲Ｃ○、│  之6         │
│            │　甲ｆ○、Ｓ○○、Ｒ○○、Ｑ○○、柯│              │
│　　　　　　│  勝宏、甲○○、Ｗ○○（被繼承人陳居│              │
│            │  ）：96分之6。                     │              │
│            │(六)被告ｐ○○、張清木、ｊ○○、ａ○○│(六)連帶負擔96分│
│            │  、ｄ○○、Ｎ○○、丁○○○、Ｉ○○│  之2         │
│            │　、甲ｒ○○、ｑ○○○、ｓ○○、張春│              │
│            │  生、ｔ○、ｖ○○○、Ｘ○○、ｒ○○│              │
│            │  、ｅ○○、ｆ○○、甲ｅ○○、ｌ○○│              │
│            │  、癸○○、甲ｄ○、ｏ○○、壬○○○│              │
│            │  、甲Ｚ○、甲Ｙ○、甲ａ○、甲Ｘ○、│              │
│            │  甲Ｖ○、甲Ｗ○、甲ｃ○、甲ｂ○、陳│              │
│            │  文章、甲Ａ○、甲甲○、乙○○○、黃│              │
│            │  陳貴珠、甲酉○、Ｍ○○○、甲ｑ○、│              │
│            │  甲ｌ○、甲ｊ○、甲ｍ○、甲ｏ○、蕭│              │
│            │  明智、甲ｈ○、甲ｋ○、甲Ｍ○○、林│              │
│            │  和雄、Ｋ○○、Ｐ○○、Ｇ○○、林玉│              │
│            │  英、天○○、Ｊ○○、甲地○、Ｅ○○│              │
│            │  、Ｄ○○、辰○○、巳○○、Ｏ○○、│              │
│            │  午○○、Ｌ○○、戊○○、己○○、何│              │
│            │  明河、申○○○、亥○○、宇○○、翁│              │
│            │  林玉梅、Ｆ○○、酉○○、未○○○、│              │
│            │  Ｂ○○、Ｃ○○、Ｈ○○、Ａ○○、林│              │
│            │  明元、黃○○、玄○○、乙己○、蕭金│              │
│            │  花、乙庚○（被繼承人陳烏仕）：96分│              │
│            │  之2。                             │              │
│            │(七)被告甲玄○、陳劉美惠、甲丑○、陳威│(七)連帶負擔60分│
│            │  成、甲寅○、甲黃○、寅○○、甲壬○│  之1         │
│            │  、乙丙○○、甲辛○、甲Ｔ○、甲子○│              │
│            │  、甲Ｐ○、甲申○、甲午○（被繼承人│              │
│            │  陳平）：60分之1。                 │              │
│            │(八)被告甲巳○○、甲庚○、甲丁○、陳文│(八)連帶負擔60分│
│            │  哲、甲宙○、甲戌○、甲亥○、陳慶祥│  之1         │
│            │  、甲ｗ○、甲ｓ○、甲ｕ○、甲ｔ○、│              │
│            │  藍坤聖、甲ｘ○、甲Ｇ○、甲Ｊ○、陳│              │
│            │  良建、甲Ｅ○、甲Ｆ○、乙乙○、蘇文│              │
│            │  宏、乙甲○、甲ｚ○、蕭陳彩、陳阿│              │
│            │  絹（被繼承人陳順）：60分之1。     │              │
│            │(九)被告甲宇○、甲Ｑ○（被繼承人陳玉）│(九)連帶負擔60分│
│            │  ：60分之1。                       │  之1         │
│            │(十)被告甲己○：96分之19。            │(十)96分之19    │
│            │(十一)被告Ｔ○○：30分之1。             │(十一)30分之1     │
│            │(十二)被告甲天○（本身之應有部分加上被繼│(十二)144分之6    │
│            │  承人陳李萊應有部分）：144分之6  │              │
│            │(十三)被告甲Ｌ○：6分之1。              │(十三)6分之1      │
│            │(十四)被告甲卯○：192分之11。           │(十四)192分之11   │
│            │(十五)(十六)被告甲戊○：96分之2。           │(十五)96分之2     │
│            │(十六)被告甲Ｄ○：6分之1。              │(十六)6分之1      │
│            │(十七)被告乙戊○：192分之11。           │(十七)192分之11   │
└──────┴──────────────────┴───────┘
附表二（即附圖）
┌────┬─────┬──────────────────────┐
│編號    │應分配面積│　　　　　土地分割後之所有權人              │
│        │ （公頃） │                                            │
├────┼─────┼──────────────────────┤
│１      │0.095421  │分歸原告ｋ○○取得。                        │
├────┼─────┼──────────────────────┤
│２      │0.063613  │分歸原告Ｚ○○取得。                        │
├────┼─────┼──────────────────────┤
│３      │0.063613  │分歸原告ｇ○○取得。                        │
├────┼─────┼──────────────────────┤
│４      │0.063613  │分歸原告Ｙ○○取得。                        │
├────┼─────┼──────────────────────┤
│５      │0.038169  │分歸被告甲玄○、陳劉美惠、甲丑○、甲未○、陳│
│        │          │宗銘、甲黃○、寅○○、甲壬○、乙丙○○、陳秀│
│        │          │月、甲Ｔ○、甲子○、甲Ｐ○、甲申○、甲午○（│
│        │          │被繼承人陳平）共同取得，並保持公同共有關係。│
├────┼─────┼──────────────────────┤
│６      │0.038169  │分歸被告甲巳○○、甲庚○、甲丁○、甲乙○、陳│
│        │          │素華、甲戌○、甲亥○、陳慶祥、甲ｗ○、甲ｓ○│
│        │          │、甲ｕ○、甲ｔ○、藍坤聖、甲ｘ○、甲Ｇ○、陳│
│        │          │聖文、甲癸○、甲Ｅ○、甲Ｆ○、乙乙○、甲ｙ○│
│        │          │、乙甲○、甲ｚ○、蕭陳彩、甲辰○（被繼承人│
│        │          │陳順）共同取得，並保持公同共有關係。        │
├────┼─────┼──────────────────────┤
│７      │0.038169  │分歸被告甲宇○、甲Ｑ○（被繼承人陳玉）共同取│
│　　　  │          │得，並保持公同共有關係。                    │
├────┼─────┼──────────────────────┤
│８      │0.047710  │分歸被告甲戊○取得。                        │
├────┼─────┼──────────────────────┤
│９      │0.047710  │分歸被告ｐ○○、張清木、ｊ○○、ａ○○、張秋│
│        │          │明、Ｎ○○、丁○○○、Ｉ○○、甲ｒ○○、張葉│
│        │          │均針、ｓ○○、ｃ○○、ｔ○、ｖ○○○、Ｘ○○│
│        │          │、ｒ○○、ｅ○○、ｆ○○、甲ｅ○○、ｌ○○、│
│        │          │癸○○、甲ｄ○、ｏ○○、壬○○○、甲Ｚ○、蔡│
│        │          │木龍、甲ａ○、甲Ｘ○、甲Ｖ○、甲Ｗ○、甲ｃ○│
│        │          │、甲ｂ○、甲丙○、甲Ａ○、甲甲○、乙○○○、│
│        │          │甲Ｓ○○、甲酉○、Ｍ○○○、甲ｑ○、甲ｌ○、│
│        │          │甲ｊ○、甲ｍ○、甲ｏ○、甲ｎ○、甲ｈ○、蕭秀│
│        │          │珠、甲Ｍ○○、地○○、Ｋ○○、Ｐ○○、Ｇ○○│
│        │          │、戌○○、天○○、Ｊ○○、甲地○、Ｅ○○、林│
│        │          │俊仁、辰○○、巳○○、Ｏ○○、午○○、Ｌ○○│
│        │          │、戊○○、己○○、丙○○、申○○○、亥○○、│
│        │          │宇○○、Ｖ○○○、Ｆ○○、酉○○、未○○○、│
│        │          │Ｂ○○、Ｃ○○、Ｈ○○、Ａ○○、宙○○、林明│
│        │          │俊、玄○○、乙己○、乙辛○、乙庚○（被繼承人│
│        │          │陳烏仕）共同取得，並保持公同共有關係。      │
├────┼─────┼──────────────────────┤
│１０    │0.076336　│分歸被告Ｔ○○取得。                        │
├────┼─────┼──────────────────────┤
│１１    │0.09542   │分歸被告甲天○取得（被告甲天○本身應有部分加│
│        │          │上被繼承人陳李萊應有部分）。              │
├────┼─────┼──────────────────────┤
│１２    │0.131204  │分歸被告乙戊○取得。                        │
├────┼─────┼──────────────────────┤
│１３    │0.131204  │分歸被告甲卯○取得。                        │
├────┼─────┼──────────────────────┤
│１４    │0.143131  │分歸被告甲Ｒ○、ｘ○○、ｙ○○、ｗ○○、郭姮│
│        │          │劭、甲Ｂ○、甲Ｈ○、甲Ｃ○、甲ｆ○、Ｓ○○、│
│        │          │Ｒ○○、Ｑ○○、乙丁○、甲○○、Ｗ○○（被繼│
│        │          │承人陳居）共同取得，並保持公同共有關係。    │
├────┼─────┼──────────────────────┤
│１５    │0.381684  │分歸被告甲Ｌ○取得。                        │
├────┼─────┼──────────────────────┤
│１６    │0.381684  │分歸被告甲Ｄ○取得。                        │
├────┼─────┼──────────────────────┤
│１７    │0.453249  │分歸被告甲己○取得。                        │
└────┴─────┴──────────────────────┘
